【裁判字號】    89,易,1642
【裁判日期】    900322
【裁判案由】    誣告
【裁判全文】
臺灣彰化地方法院刑事判決                        八十九年度易字第一六四二號
    公  訴  人  臺灣彰化地方法院檢察署檢察官
    被      告  乙○○
    選任辯護人  楊錫楨律師
右列被告因誣告案件，經檢察官提起公訴（八十九年度偵字第三四九二號），本院判
決如左:
        主    文
乙○○無罪。
        理    由
一、公訴意旨略以：被告乙○○於民國八十六年八月五日與告訴人甲○○保全股份有
    限公司（以下簡稱甲○○公司）訂定電子保全服務契約書，委託甲○○公司就設
    於彰化縣員林鎮○○○路二三號之「小雅服飾精品店」（以下簡稱小雅服飾店）
    ，提供電子保全服務。因不滿前於八十六年十二月十日上午六時許，小雅服飾店
    疑遭偷竊，因事後告訴人甲○○公司拒絕賠償之事，被告乙○○乃先將小雅服飾
    店服飾取走，佈置成失竊情況，再於八十七年四月十一日清晨四時四十三分九秒
    及十秒分別觸發電子保全系統，引發系統告警，告訴人甲○○公司遂指派機動人
    員丙○○至現場，並通知被告乙○○，被告乙○○再未指明犯人，向彰化縣警察
    局員林分局員林派出所誣告上址有服飾失竊，報請該管司法警察機關，協助偵查
    竊盜罪嫌，嗣丙○○與警方人員發現並無竊賊入侵跡象，始知上情。因認被告乙○○涉有刑法第一百七十一條第一項之罪嫌云云。
二、按犯罪事實應依證據認之，無證據不得推定其犯罪事實；又不能證明被告犯罪者
    ，應諭知無罪之判決，刑事訴訟法第一百五十四條及第三百零一條第一項定有明
    文。再按認定不利被告之事實，須依積極之證據，苟積極證據不足為不利於被告
    事實之認定，更不必有何有利之證據最高法院著有三十年上字第八一六號判例可
    資參照。本件訊之被告乙○○堅決否認涉有誣告罪之犯行，並辯稱：伊係受告訴
    人甲○○公司通知後，方至現場，惟小雅服飾精品店之小門因受不明尖物卡住不
    能順利打開，再者其後由大門進入其內，發現衣物不見，且同至現者陳文華有提
    及天花板附近有黑四跡象，故其方認為遭竊而報案處理之，是其並非無據胡亂誣
    告之等語。經查：公訴人認被告涉有誣告罪嫌，主要論據乃係認「既無竊賊入侵
    之情形，卻有大量服飾不翼而飛，顯係被告將服飾搬走，佈置成失竊情況後，捏
    詞向該管司法機關誣告」。惟縱係無竊賊入侵，但亦不得推測認係被告將服飾搬
    走，佈置成失竊情狀，否則無翼要求凡報案者皆應舉出加害者，若無法證明之，
    即可成立誣告罪嫌，若此，何人敢報案以維本身權益。另前開小雅服飾精品店之
    側門確係打開不易，有損壞情形，因該門之鎖有被鐵片插入，且進入其內後，衣
    服凌亂等情，業據證人即前來修鎖之人巫弘仁到庭結證屬實，此核與告訴人公司
    之職員丙○○於偵訊中所供「（小鐵門有無一尖尖東西插在上面）是類彎彎的鑷
    子大約一公分左、寬度不到０．五公分，一頭是尖的，掉在地」；於本院審理中
    陳稱「架子上沒有衣服，牆壁上之衣服部分在」等語大致相符，顯見前揭小雅服
    飾精品店之側（小）門，確係有受不明物侵損之狀況。再者，同至現場者陳文華
    於彼時確有提及天花板附近有黑四跡象等情，故被告依據上開情狀向警察機關報
    案失竊，並非憑空捏造之舉。況被告因本件遭竊而須賠償成衣商九十八萬四千九
    百二十元，有單據影本卷可佐，而依契約之約定下，至多僅向告訴人公司索賠六
    十萬元（況於訴訟未定讞前，可否索賠尚係未知數），是被告於常情下，當不至
    有如此悖於常理之行為。綜上，被告所辯，尚可採信。按誣告罪之成立，以犯人
    明知所訴虛偽為構成要件，即申告內容完全出於憑空捏造，若誤認有此事實，或
    以為有此嫌疑，或所告尚非全然無因，祗因缺乏積極證明致被誣告人不受追訴處
    罰者，或所訴事實，雖不能證明係屬實在，而積極方面尚無證據證明其確係故意
    虛構者，仍不能遽以誣告罪論。故本件被告係懷疑小雅服飾精品店遭竊之情形下
    ，方向警察機關報案，已如前述，是依前開說，尚難以誣告罪相究。此外，復查
    無其他積極證據，足茲認定被告涉有公訴人所指之犯行，其犯罪即屬不能證明，
    自應為無罪之諭知，以免冤抑。
據上論斷，應依刑事訴訟法第三百零一條第一項，判決如主文。
本案經檢察官郭棋湧到庭執行職務。
中      華      民      國      九十      年    三    月     二十二   日
                                      臺灣彰化地方法院刑事第三庭
                                          法      官  洪  志  賢
右正本證明與原本無異。
如不服本判決，應於判決送達後十日內向本院提出上訴狀( 須附繕本 )。
告訴人或被害人對於判決如有不服具備理由請求檢察官上訴者，其上訴期間之計算係
以檢察官收受判決正本之日期為準。
                                          法院書記官  洪  年  慶
中      華      民      國      九十      年    三    月     二十九   日


司法院資訊處製作；財團法人民間司法改革基金會備份。
